臺灣臺中地方法院民事判決　95年度勞訴字第94號
原　　　告　甲○○
訴訟代理人　曾信嘉律師
複　代理人　郭宗塘律師
被　　　告　中華電信股份有限公司
法定代理人　庚○○
訴訟代理人　張績寶律師
複　代理人　江文玉律師
上列當事人間確認人事命令無效事件，本院於民國96年9月17日
言詞辯論終結，判決如下：
    主      文
原告之訴駁回。
訴訟費用由原告負擔。
    事實及理由
壹、原告主張：
一、原告於民國（下同）69年間經考試及格（原證2）而進入被
    告公司民營化之前身即交通部電信總局服務，20餘年來均擔
    任電信相關工作技術員（原證3）。詎被告未徵詢原告之意
    見，竟於95年3月27日發布派免人令（原證1），逕將原告自
    「北台中營運處第二局內網路中心，專員，營運職（二）」
    即技術執內勤調至「台中營運處總務科，專員，營運職（二
    ）」即行政職外勤。原告因不服前開調職，遂於95年3月28
    日向台中市政府勞工局申請勞資爭議調解（原證4），因兩
    造無共識而調解不成立（原證5）。被告另於95年6月16日發
    送中華電信股份有限公司從業人員獎懲標準表與原告（原證
    6），並告知因原告不服調動之舉，已違反前開獎懲標準表
    第6條之規定，理當記過處分，並要求原告盡速至新單位報
    到。原告為保全工作並免遭記過，遂先行至新單位報到。然
    依被告編印之團體協約（原證7）第1章第2條、第3章第16條
    規定，可知被告如有需要且必須調動原告職務時，須尊重原
    告之意願。且依實務見解，工作場所及應從事工作有關事項
    乃勞動契約之事項，其變更亦應由勞資雙方自行商議決定（
    原證8）。故被告未與原告商議，即逕自發布人事命令，將
    原告調職，顯違反前開團體協約與實務見解。
二、被告縱有調動原告之業務命令權，但仍應遵守勞動契約之內
    容，不可濫用權利。且依內政部74年9月5日（74）台內勞字
    第328433號函（原證9）解釋，雇主如有調動勞工工作之必
    要，應依下列原則辦理：（一）基於企業經營上所必須。（
    二）不得違反勞動契約。（三）對勞工薪資及其他勞動條件
    ，未作不利之變更。（四）調動後工作與原有工作性質為其
    體能及技術所可勝任。（五）調動工作地點過遠，雇主應予
    必要之協助。故被告未與原告商議，即逕自發布前開人事命
    令，與前開（二）不得違反勞動契約之原則即屬違背；且原
    告原擔任內勤工作，前開新調動之外勤工作，亦係原告體能
    上所不能勝任，核與前開（四）調動後工作與原有工作性質
    為其體能及技術所可勝任之原則有違，故前開人事命令因違
    反勞動契約與前開調動工作5原則，應屬無效，對原告不生
    拘束力。爰請求確認前開人事命令無效。
三、對被告抗辯之陳述：
（一）原告有即受確認判決之法律上利益部分：
  １、被告雖抗辯原單位業經裁併而不存在云云。然原告係主張
      回復原工作而非原單位，故與單位是否裁併無關，若可確
      認系爭人事命令無效，原告即可回原單位工作。
　２、確認法律關係之訴，非原告有即受確認判決之法律上利益
  　　者，不得提起之；確認證書真偽或為法律關係基礎事實存
    　否之訴，亦同，民事訴訟法第247條第1項定有明文。所謂
      即受確認判決法律上利益，係指因法律關係之存否不明確
      ，致原告在私法上之地位有受侵害之危險，而此項危險得
      以對於被告之確認判決除去之者而言。而被告對原告所發
      之系爭人事令是否有效，關係原告究應依原任職務或新任
      職務提供勞務，及兩造間勞動契約內容是否已經變動，自
      屬民事訴訟法第247條第1項後段所稱之法律關係基礎事實
      。且原告主觀上認被告前開開人事令無效，其無依新職務
      提供勞務之義務；惟被告則認其人事令有效，主張原告應
      按新職務提供勞務，否則將予懲處。故兩造間前開爭議，
      已致原告法律上地位存有不安之狀態，且無法以其他訴訟
      型態處理此一爭議，而有提起確認訴訟之必要。況原告原
      任職於被告公司「北台中營運處第二局內網路中心第一股
       」（編制10人，下轄民權、英才、水湳及北屯4機房，原
      告原配置於民權機房，原證10台中營運處第二局內網路中
      心各股人力配置表），於被告整併後改稱「台中營運處第
      二局內網路中心第二股」（仍轄前述4機房，編制並無變
      動，現有8人），其原任職之單位仍舊存在，僅名稱略有
      變更，故被告前開人事令如經法院判決確認為無效，原告
      自得回復其原任職務，原告在法律上地位之不安狀態，亦
      得因之而除去，原告確有即受確認判決之法律上利益。
　３、民事訴訟法第247條第1項後段所稱之法律關係基礎事實，
      乃指法律關係之原因事實而言。系爭人事令是否有效，關
      係兩造間勞動契約法律關係是否已經變動，即如認系爭人
      事令有效，則原告應依新職給付勞務；反之，則仍依原職
      給付勞務。故系爭人事令雖非法律關係之本身，然因其效
      力存在與否，直接影響兩造間勞動契約法律關係，應屬法
      律關係之原因事實，即民事訴訟法第247條第1項後段所稱
      之法律關係基礎事實，原告自得就其存在不存在，提起確
      認之訴，被告抗辯原告所起訴請求確認者非屬法律關係基
      礎事實存否，顯非可採。
（二）系爭職務調動是否違反系爭團體協約、勞動契約而無效部
      分：
  １、被告所為系爭職務調動違反兩造間勞動契約之約定：
　　(1)按團體協約法第14條第1項第1款規定：「團體協約如無特
      別限制, 左列各款之僱主及工人均為團體協約關係人, 應
      遵守團體協約所定之勞動條件：一為團體協約當事人之僱
      主。」同法第16條規定：「團體協約所定勞動條件當然為
      該團體協約所屬僱主及工人間所訂勞動契約之內容。如勞
      動契約有異於該團體協約所定之勞動條件者，其相異之部
      分無效；無效之部分以團體協約之規定代之，但異於團體
      協約之約定為該團體協約所容許、或為工人之利益變更勞
      動條件而該團體協約並無明文禁止者為有效」。故依前開
      規定，被告與「中華電信股份有限公司產業工會」間所定
      團體協約，當然為兩造間勞動契約之內容，被告自應受其
      拘束。
    (2)依前開團體協約（原證7）第16條之規定：「甲方（即被
      告）因組織變動（包括成立、變更、合併、裁撤等）而需
      調動乙方會員時，應視業務需要並尊重乙方會員之意願辦
      理。」被告並無因業務而為人事調動之需要，業如前述，
      被告於發布系爭人事令前，亦未曾詢問原告之意願，核與
      前開規定自屬有違，被告抗辯其未與原告個人簽訂勞動契
      約，且未違反團體協約，自非可採。
    (3)工作場所及從事之工作有關事項，應於勞動契約內訂定之
      勞動基準法施行細則第7條第1款著有規定。嗣後資方如因
      業務需要而變動勞方之工作場所及工作有關事項時，除勞
      動契約已有約定，應從其約定外，資方應依誠信原則為之
      ，否則應得勞方之同意始得為之。原告自通過電信特考，
      進入被告公司任職以來，皆擔任電信機房設備維護工作，
      為被告所不爭，被告未經原告同意，將原告調至工作性質
      、工作場所皆與原職相異之公文物流職務，依前開說明，
      ，自非適法。又被告公司之公文物流職務如尚有其他工作
      性質相近之勞工可資勝任，則被告遽將原告調任該職，非
      屬企業經營上所必須。被告抗辯調整職務之適法與否，與
      是否有其他人適任，純屬二事云云，顯非可採。
（三）系爭職務調動是否因不符合前開調動工作5原則，而屬無
      效部分：
  １、被告所為系爭職務調動並非其企業經營所必需：被告雖抗
      辯其係依工作規則第91條所定基於業務之需要而調動原告
      之職務，並因組織變動而有「調配各電信機構間或各部門
      間人力平衡」之必要，故抗辯其所為職務調動係合法云云
      。惟：
    (1)依原證10「台中營運處第二局內網路中心各股人力配置表
      」之記載觀之，原告原任職之第1股，編制僅為10人，與
      其他各股相較，編制人數並無過多之處，然該股下轄民權
      、英才、水湳及北屯四機房，工作繁重，人力實已不足。
      被告於其「南台中營運處」與「北台中營運處」整併為「
      台中營運處」後，亦僅將該股改為第2股，編制人數並未
      減少，被告稱其有調配人力之必要，已有可議。
    (2)被告於發布系爭調職令（95年3月27日）後，復於95年5月
      間將原任職於第7股之「己○○」（見原證10）調入第1股
      ，益證原告原任職之單位，因人力不足，尚須自其他單位
      調入人員，實無精簡人力之必要。兼以，被告因人力短缺
      ，於95年5月間另委託「台灣金融研訓院」招募新進從業
      人員（原證11、中華電信股份有限公司委託台灣金融研訓
      院辦理95年新進從業人員遴選應試說明」），被告抗辯其
      係基於業務之需要，而調整原告之工作單位，實非可採。
  ２、原告調動後之工作與原有工作性質相較，非其體能技術所
　　　可勝任：
　　(1)原告係畢業於「私立中國海事專科學校電子通訊科」及「
      國立空中大學管理與資訊學系」（原證12、畢業證書及學
      位證書），其個人之技術專長，乃在於電子資訊領域之事
      務，原告自通過電信特考，進入被告公司任職後，亦皆擔
      任與此相關之電信機房設備維護工作（原證2、3）。然依
      被告系爭人事令，將原告改任公文物流工作，使原告每日
      往返於被告台中營運處所屬各單位傳遞公文，此一新職純
      屬勞力性工作，與原告個人技術專長及原任職務，性質皆
      不相當，已有可議。
　　(2)原告係47年出生，已年近50歲，原配置於被告民權機房，
      工作地點位於台中市○○路88號，地點固定，為原告體能
      所可勝任。然依被告所派新職，原告需每日往返於被告台
      中營運處所屬各單位，地點遍及於台中縣、市（原證13、
      被告台中營運處「公文物流點（南線）」），實非原告體
      能所可負擔。
    (3)被告前開所派公文物流職務，縱認確為其經營所必需，是
      否已無他人可資勝任，殊值懷疑。依原證10所載，僅被告
      台中營運處第二局內網路中心編制人員即達112人，以學
      經歷及體能而言，較原告更適於擔任該職者，不知凡幾。
      況被告台中營運處尚轄有其他單位，適任該職者，更不計
      其數。故被告所為職務調動，應非適法。
    (4)被告另辯稱原告於調任新職後，被告指派其員工陳信良與
      原告共同為公文物流之工作，並非由原告1人為之，故原
      告並無不能勝任新職之情云云。然原告於調任新職之初，
      被告係指派其員工孫新榮協助熟悉公文物流路線，而非被
      告所稱之陳信良。又被告公司之公文物流路線，係分為北
      線及南線兩條路線，由原告單獨擔任南線之公文物流（原
      證13參照），北線則由陳信良擔任（原證23被告公司「公
      文物流點（北線）」），被告前開抗辯顯與事實不符。
  ３、原告並無被告所指不適任原職之情事：
　　(1)被告雖抗辯礙於原告工作能力不足，亦不願進修學習，故
  　　認原告對原有工作不能勝任，而將原告調任新職；亦即，
      原告不具備PDH傳輸設備與SDH傳輸設備等設備之維護能力
      ；且從未接受傳輸基本概念訓練，反均參加與其職務無甚
      關連之課程云云。然：
    原告對被告所安排之各項訓練課程，均依規定參加（原證
      14、上課課程表），並無不願進修之情事。反係因被告公
      司內部人事糾葛，於原告簽請受訓時，屢遭刁難（原證15
      、參訓報名表）。況依系爭從業人員獎懲標準表第5條第3
      款規定：「從業人員有下列情形之ㄧ者，申誡：（三）無
      故不參加各種電信訓練者。」，原告於任職期間，從未因
      前開情事而受懲罰，足證被告前開抗辯與事實不符。
    被告一再抗辯原告從未接受傳輸基本概念訓練，怠於進修
      學習本業技能，實則，被告僅規定員工每年應參加訓練課
      程之總時數，並未限定員工應參加之訓練種類。被告屢以
      前辭置辯，然原告對於被告公司之訓練規定，究有何違反
      之情節？始終未見被告具體指明。再依被告公司之獎懲規
      定，如原告有無故不參加各種電信訓練之情形，被告本得
      加以懲處，何以未見被告加以處罰？被告應舉證以實其說
      。
    此等設備之維護均屬二級維護之範疇，非屬原告所屬單位
      （第二局內網路中心第一股）之職掌，而係該中心第四股
      （見原證10）之職掌。且原告係配置於被告公司民權機房
      ，其職掌即在於該機房之設備維護，被告抗辯原告拒絕至
      英才、水湳、北屯等機房支援維護，實屬無稽，蓋前開機
      房皆有配置之人力，原告同機房之其餘員工亦皆未至前開
      機房支援維護。又依原證16派工單所記載之「系統名稱」
      及「障礙情形」等內容觀察，原告所具有之維修技術能力
      ，與機房之其餘員工相較，實無差別，被告抗辯原告工作
      能力不足，顯與事實不符。
    依原證14所示原告受訓之課程，均為被告或其委託之協力
      廠商所開，課程內容並非原告所決定。另依原證15之記載
      ，員工參加訓練課程，均須逐級簽呈被告公司主管核准，
      原告無從僅依己意參加訓練課程。故如認原告參加之訓練
      課程與職務無關，則被告何以開設此類課程？又何以核准
      原告參加？被告開設課程於前，原告簽呈主管核准受訓於
      後，何錯之有？況依原證14所示原告受訓之課程觀察，實
      難謂課程內容與職務無關，被告前開抗辯，不僅有違誠信
      原則，且亦與事實不符。
    被告抗辯原告於擔任傳輸維護期間之考成，皆為該股中最
      低，可證明原告於原單位中之表現不佳云云，並援引被證
      6員工申訴書及被證7派工單為原告不適任原職之證據。然
      查：
  I、就被證3所示原告94年8月12日至12月31日（即被告公司民
      營化後之期間）之考核成績以觀，原告雖經考核為乙等，
      而為該單位中最低。然依被告公司「從業人員績效考核要
      點」（原證21）第7條第4項之規定：「年終考核結果··
      ··符合工作基本要求者，評列乙等···」，故原告於
      前開期間之考核成績雖為原任單位中最低，然依前開規定
      ，原告之工作表現，仍符合被告之工作基本要求，被告以
      此主張原告不適任原職，尚非有據。
  II、被告另以被證6員工申訴書所載：「···濫用職權調派
      人力，不考慮部屬有否能耐，就要我支援從未去過的英才
      機房，獨立作業及支援客網三的ＭＯＤ外出維護··」、
      「強迫24小時障礙查修及平日午休時間出勤查修··」等
      語，而推論原告所稱自己工作能力可勝任、且完全配合輪
      值等情，均非實在云云。然依前開員工申訴書之記載內容
      觀察，係因原告認原任單位所給予之94年8月12日至12月3
      1日考成成績評定過程違法不公，而請求上級長官據實詳
      察，重新另予考成而為（員工申訴書主旨欄參照），前揭
      申訴書說明二所載內容，實係出於下級對上級有所請求而
      為之自謙之詞，被告據此主張原告於前開文書已「自承」
      工作能力不足，顯無可取。
  III、被告另稱原告於原單位任職期間，對於障礙之處理判斷，
      時有差錯云云，並舉派工單為證。而派工單「障礙情形欄
      」固經單位主管辛○○註記「判斷錯誤延誤查修」等語，
      然經核對被告公司電腦資料庫中相關「障礙記錄」（原證
      22）之記載，皆無該等註記。故被證7派工單障礙情形欄
      所載「判斷錯誤延誤查修」等語，是否為被告公司臨訟做
      成，殊值懷疑，自不可採。
    (2)被告另抗辯原告拒絕參與被告公司24小時障礙受理與查修
      輪值，至94年12月31日之前，亦不參與平時中午及星期六
      之輪值，故原告對原有之工作確有不能勝任之情云云。然
      ：
    原告於任職期間均依被告規定參與輪值，有被告公司輪值
      時間表、派工單及加班單簽報表可證（原證物16，輪值時
      間表、派工單及加班單簽報表）。另依被告公司從業人員
      獎懲標準表第6條第7款規定：「從業人員有下列情形之ㄧ
      者，記過：（七）不服從調度者。」，原告於任職期間，
      從未因前開規定情事而受懲罰，足證被告前開抗辯與事實
      不符。
    個別員工於正常上班時間（上午8時至12時，下午13時30
　    分至17時30分）外，究應於何時參與輪值，係由被告排定
      ，而非任由員工自行決定。如員工不依被告排定之輪值時
      間輪值（原證18被告公司95年3月二局網一股輪值表），
      被告即得依其獎懲標準予以懲處。
    依原證16之派工單、加班單簽報表及原證18之「二局網一
      股輪值表」等客觀觀察，原告於其表定之輪值時間，均係
      1人獨當1面於機房輪值，對於機房內所有回報之障礙項目
      ，均能及時加以修護（此觀派工單所載申告時間及修護時
      間自明），與機房內其他員工相較，並無差別。原告於任
      職被告公司機房職務期間，亦從未因修復機線延遲遭被告
      懲罰。顯見，原告之工作能力確係適任原職，被告抗辯原
      告工作能力不足，實不可取。
    被告雖抗辯原告不參與「24小時障礙受理與查修之輪值」
　　  、「平日中午之輪值」、「其他輪值」云云。惟究竟原告
      對於被告排定之輪值時間表，有何不依表定時間輪值之情
      形（被告主張之輪值表為何？原告於何一輪值時間未到班
      輪值？），及被告對於原告（不參與輪值）所為懲處，則
      均未見被告具體指明，應由被告舉證以實其說。
    勞動基準法第30條第1項規定勞工每日正常工作時間不得
      超過8小時，每2週工作總時數不得超過84小時。而依原證
      16所示原告每日正常工作時間皆已達8小時，如再加計原
      證18所示之輪值時間，原告每2週之工作總時數早已逾84
      小時，被告猶一再抗辯原告不參與輪值，實已違反前開規
      定。
    被告屢以原告不參與「24小時障礙受理與查修之輪值」、
      「平日中午之輪值」、「其他輪值」等項輪值，及原告不
      至他機房支援維護等情置辯。惟此適足突顯原告原任職單
      位人力不足之事實，否則何需他人輪值、支援。再徵諸原
      證11所示，被告尚於95年5月間委託台灣金融研訓院遴選
      新進從業人員之事實（原證11），更足證原告原任職單位
      並無精簡人力之必要。被告先則辯稱原告原任職單位因業
      務緊縮，有精簡人力之必要，並引被證4「第二局內網路
      中心人員配置與統計表」為證；然其又稱該單位（於員工
      工作總時數已逾法定標準之情形下）仍需員工參與各項輪
      值、支援，前後主張，顯係自相矛盾，前開證據是否實在
      ，已有可議。
    再被告另辯稱所招募之新進人員，並非針對第二局內網路
      中心，亦未分派任何新進人員至該單位云云。然依原證11
      所載，被告95年遴選新進從業人員時，其指定須於台中地
      區工作之職缺，總計達64人，其中與「網路維運」有關之
      職缺，共計40人（網路規劃維運14人，網路維運26人，原
      證11第2、3頁參照），被告前開抗辯如屬實，則前開錄取
      之新進從業人員，究安排於何處任職，應請被告舉證說明
      ，以釋前疑。
    依原證18二局網一股95年3月份輪值表之記載，無論為平
      日輪值、例假日輪值或NOC輪值等輪值項目，本非每一員
      工皆需參與所有輪值項目。以平日輪值而言，僅陳滄桔、
      乙○○、鐘耀銘、辛○○及原告等5人參與輪值，該單位
      尚有黃海炳、丙○○、丁○○、陳瑞卿及戊○○等5人未
      參與平日輪值，此係出於遵守勞動基準法第30條第1項有
      關每週工作時數之規定，及使勞工於正常工作時間外得有
      適當之休息及休閒時間。若要求所有員工皆需參與所有輪
      值項目，將造成違反勞動基準法上開規定之結果，實不可
      行，徵諸原告每週實際工作總時數（原證16、18參照），
      更得印證。另，原告就其所參與之平日中午之輪值，從未
      獲被告發給加班費；原證18所示原告參與輪值項目，被告
      亦每以當月份加班費預算不足，而未足額發給，被告抗辯
      其均依法給付加班費用，應由被告舉證以實其說。
    依系爭團體協約第18條第1項規定：「乙方會員在甲方工
      作之正常工作時間，每日不得超過8小時，每2週工作總時
      數不得超過84小時」。而原告前已舉證證明其每2週工作
      總時數已超過84小時（原證16、18參照），被告實已違反
      前開團體協約之規定。又該團體協約第25條亦規定：「甲
      方因業務、時間或地區之特殊需要，經徵得乙方或乙方會
      員同意，得要求乙方會員擔任值日或值夜（女性會員值夜
      除外）。但不得要求從事與值日值夜無關之工作。甲方除
      供給休憩及睡眠設備外，並發給值日津貼、值夜津貼及給
      予適當之休息，其辦法由雙方協商定之」。故依前開規定
      ，被告縱有安排員工參與各項輪值之特殊需要，亦應徵得
      員工同意，始得要求員工參與其各項輪值。被告抗辯於團
      體協約第4章及工作規則第4章中，亦均明文為應事業持續
      業務特性需要，可依法調整或延長工作時間，及要求員工
      值日或值夜云云，顯與前開團體協約規定不符，洵非可採
      。
    證人戊○○、丁○○、乙○○均證稱無論中午、下班到當
      日晚上6時30分輪值、例假日、星期六與24小時輪值，除
      中午輪值不算加班外，其餘均屬加班；且被證10就前開輪
      值均列為「原單位加班」，足證原告自94年12月後即參與
      機房輪值，其項目有中午、例假日、星期六輪值，至是否
      參與其他輪值，因屬加班性質，原告自得考量自身因素決
      定加班與否。
    (3)被告另提出被證5辯稱PDH與SDH傳輸設備皆屬原告原任職
      單位之維護範圍，及原告原任職單位計有辛○○、戊○○
      、乙○○、壬○○及丙○○等5人曾至水湳機房及英才機
      房支援維護云云。查：
    原告原任職之「第二局內網路中心第一股」下轄有民權、
      英才、水湳及北屯等四機房，各機房配置之人員分別為：
      民權機房：辛○○、陳滄桔、丁○○、壬○○、乙○○及
      原告等6人。英才機房：丙○○1人。水湳機房：戊○○1
      人。北屯機房：黃海炳及陳瑞卿等2人。被告所抗辯戊○○及丙○○等2人皆曾至他機房支援維護如若屬實，則此2
      人所配置之英才機房及水湳機房豈非成為無人機房？另依
      被證5所示辛○○、戊○○、乙○○及壬○○等4人之簽名
      觀察，筆跡過於雷同，是否為本人自簽，誠值懷疑，被證
      5所載內容應非實在。退萬步言，縱認被告前開舉證為可
      採，然原告原任職單位，除原告外，尚有陳滄桔、丁○○
      、黃海炳及陳瑞卿等4人亦未曾至他機房支援維護（被證5
      及原證10參照），顯見「支援維護」本非屬原告之職務範
      圍；且各機房配置之人員均屬固定，將某機房之人員抽調
      至他機房支援，則被抽調機房未參予支援之人員工作量勢
      必加重，被告抗辯原告未至他機房支援維護，係不能勝任
      原單位職務，實無理由。
    被告就英才機房及水湳機房之支援維護，雖再舉「支援維
      護調動之詳細方式」（被證8）為證，然被告亦自認原告
      配置之工作場所係民權機房，此與原告主張「支援（英才
      及水湳機房）維護非屬原告之職務範圍（民權機房設備維
      護）」，並無不符。被告另自認除原告外，尚有陳瑞卿1
      人未參與支援維護：何以陳瑞卿未參與支援維護，得以安
      然退休；原告未參與支援維護，反遭指為不適任原職？此
      等差別待遇之理由何在？被告是否欲借此以逼退資深員工
     （被證8自認係因陳瑞卿聲明民營化或拿到博士學位即退休
      ，故未派其支援他局及24小時維修）。再，被證8另記載
      ：「若英才機房：丙○○、水湳機房：戊○○二員請假時
      ，客戶之權利如何保障」等語，此適足證明被告機房人力
      不足之事實，被告猶一再辯稱新進人員安排工作於何處，
      與本案無關云云，顯不可採。
    依民權傳輸機房障礙處理派工單（原證24）所記載之障礙
      皆為SDH專線，且均係原告使用SDH儀器查修，顯見證人戊○○、丁○○證詞之不實。況證人乙○○證稱其有問題均
      請教原告，足證原告確具SDH維修能力，否則如何教導乙○○，年終考核又如何評列符合工作基本要求之乙等。且
      原告受訓之課程表即有SDH傳送網路概要課程（原證26）
      ，亦足證原告具備SDH維修能力。
    (4)被告復提出原告「歷年考成表及相關報告」證明原告不適
      任原職之事實云云。然：
    該書證所載事項，皆與事實不符，已如前述，且前開「歷
      年考成表及相關報告」皆為被告自行製作，所引之單位績
      效查詢表、工作量統計表及考核等第清冊等所載數據，從
      何而來，應由被告舉證以實其說。又原告於被告公司任職
      期間，因工作表現優異屢獲晉升，此有原證3所引原告工
      作經歷表可證。兼以，原告甫於95年8月11日因其服務於
      「北台中營運處期間」（即原告原任職單位）辦理公司業
      務成績特優有具體績效，而獲被告「記功一次」之獎勵（
      原證17、獎勵令及績效表，並參考原證6），足證原告並
      無被告所稱不適任原職之情事，被告前開抗辯，應非可採
      。
    原告於被告公司任職期間之工作表現，業經原告舉證證明
      （原證3、17參照），前開證據皆為被告公司人事單位製
      作，不容被告爭執。被告雖抗辯原告歷年所獲晉升係考成
      晉升及資位晉升，並非職務升遷之晉升或工作表現優異之
      晉升；惟原告自進入被告公司任職以來，其職務由佐理員
      升任為機務工作員，再升任為專員（原證3參照），為被
      告所不爭執，此何能謂非屬職務晉升？再依原證17被告公
      司獎勵令之記載「四、法令依據：中華電信股份有限公司
      從業人員獎懲標準表三、（二）」等語觀察，被告顯係依
      其「從業人員獎懲標準表」第3條第2款之規定核定原告記
      功1次之獎勵，參照原證6所示被告公司「從業人員獎懲標
      準表」第3條第2款係規定「辦理公司業務，成績特優，有
      具體績效者」，足證原告確因工作表現優異而獲獎勵。被
      告抗辯此與原告本職學能無關，顯與事實不符。
四、並聲明：（一）請求確認被告之台灣中區電信分公司於95年
    3月27日所發布，發文字號為中人一字第0950000176號之人
    事命令無效。（二）訴訟費用由被告負擔。
貳、被告則以：
一、民事訴訟第247條第1項規定確認法律關係之訴，非原告有即
    受確認判決之法律上利益者，不得提起之；確認證書真偽或
    為法律關係基礎事實存否之訴，亦同。所謂即受確認判決之
　　法律上利益，係指法律關係之存否不明確，原告主觀上認其
  　在法律上之地位有不安之狀態存在，且此種不安之狀態，能
　　以確認判決將之除去者而言，若縱經法院判決確認，亦不能
  　除去其不安之狀態者，即難認有受確認判決之法律上利益。
    然：
（一）被告發布系爭人事令，係因南台中、北台中二營運處整併
      為台中營運處，故辦理現任第13職責層次（含）以下各級
      人員平移改派事宜，原告原先服務之北台中營運處已不復
      存在，故原告請求確認系爭人事令無效，亦無法回復到原
      有單位，依前開規定，本件縱經法院判決，亦不能除去原
      告所謂之不安狀態，自難認原告有即受確認判決之法律上
      利益。
（二）確認之訴之訴訟標的應限於法律關係、證書真偽或法律關
      係基礎事實存否三類。而原告所起訴請求確認者為「被告
      所發布之人事命令」，核此並非屬於「法律關係」，亦非
      「證書真偽」或「法律關係基礎事實存否」，是其所提訴
      訟，顯於法不符。
二、原告雖主張系爭人事命令因違反團體協約及調動工作5原則
    而無效云云。惟：
（一）兩造並未簽訂勞動契約：被告原本隸屬於交通部電信總局
      ，嗣因交通部電信總局改制，另成立中華電信股份有限公
      司，並於94年8月12日民營化，於民營化前隨同移轉之員
      工，並未單獨與被告簽訂勞動契約，而原告為民營化時隨
      同移轉之員工，故兩造並未簽訂勞動契約，從而，原告主
      張被告違反勞動契約中關於「工作場所及應從事之工作有
      關事項」之約定，顯屬無據。
（二）況被告對原告所為之職務調整，係依「中華電信股份有限
      公司暨所屬各機構工作規則」，且未違反與產業工會所簽
      訂之團體協約：
  １、最法高院88年台上字第1696號判決意旨揭示：「在現代勞
      務關係中，因企業之規模漸趨龐大受僱人數超過一定比例
　　　者，僱主為提高人事行政管理之效率，節省成本有效從事
  　　市場競爭，就工作場所、內容、方式等應注意事項，及受
　　　僱人之差勤、退休、撫恤及資遣等各種工作條件，通常訂
  　　有共通適用之規範，俾受僱人一體遵循，此規範即工作規
　　　則。勞工與雇主間之勞動條件依工作規則之內容而定，有
  　　拘束勞工與雇主雙方之效力，而不論勞工是否知悉工作規
　　　則之存在及其內容，或是否予以同意，除該工作規則違反
  　　法律強制規定或團體協商外，當然成為僱傭契約內容之一
　　　部。雇主就工作規則為不利勞工之變更時，原則上不能拘
  　　束表示反對之勞工；但其變更具有合理性時，則可拘束表
　　　示反對之勞工。而：
  　(1)被告於改制前訂有「電信總局暨所屬各機構工作規則」，
   　 改制後經台北市政府86.3.4府勞一字第8601566200號函同
　　　意改稱「中華電信股份有限公司暨所屬各機構工作規則」
  　　，並繼續適用至今，該工作規則並未違反法律強制規定或
　　　團體協約，故依前開實務見解，系爭工作規則當然成為僱
 　　 傭契約內容之一部。
  (2)承前所述，依該工作規則第91條規定：電信員工之工作單
　　　位、工作項目、工作時間、工作地點均得由電信機構訂定
  　　，其調整須有下列原因之一，但確須為業務之需要：因
    　業務擴大或緊縮，員額編制增加或精簡，或經營制度之變
      更，有重新調整之必要時。有為調配各電信機構間或各
    　部門間人力之平衡，或員工之供需時。為使員工學習新
      技術、新技能、新知識時。為職期輪調、工作輪轉、人
   　 員交流及使員工受經驗歷練之需要。因受獎懲，依規定
      須變更調整工作時。不適任現任工作，有必要重新調整
      時。依規定申請調動工作經核准時。因故停職於復職
    　時，原工作職位已有人取代，有必要另安置新工作職位時
　　　（被證1）。而被告於95年3月21日發函予所屬機關單位，
      核准將南台中營運處、北台中營運整併為「台中營運處」
      （被證2：被告於95年3月21日信人一字第0950000403函）
      ，故被告之原組織既有所變動（合併），且為調配各電信
　　  機構間或各部門間人力之平衡，復參酌原告實無法適任原
      有工作（如後述），故依前開工作規則第91條第、、
      之規定，將原告調派至整併後之台中營運處總務科擔任
      專員，應屬有據。
  ２、國內學界通說對於企業內調職採勞動契約說，認雇主之調
　　　職命令於勞動契約已經合意之職種、職務內容、工作地點
  　　範圍內，均有效力；所謂「調職合意」包括明示及默示合
　　　意，且默示合意若於工作規則等已有概括性規定（如有：
  　　因企業經營之必要，雇主可調動勞工之規定）時，應足認
    　已成立調職合意。可知，被告就調動員工之業務命令權，
　　　已於「中華電信股份有限公司暨所屬各機構工作規則」中
  　　詳加規定，故應認兩造就調職已有默示之合意。被告倘有
　　　前開第91條所列各種情事，自可調動員工之職務，則被告
  　　依前開規定所為之調動，自屬合法有效。
　３、再者，參照被告與電信產業工會簽訂之團體協約第16條：
 　 　「甲方（即被告）因組織變動（包括成立、變更、合併、
      裁撤等）而需調動乙方會員時，應視業務需要並尊重乙方
      會員之意願處理」之約定可知，被告於組織變動之情形下
      ，應有人事調整業務命令權，並核與前開中華電信股份有
      限公司暨所屬各機構工作規則無違；且前開約定係指「應
      尊重乙方會員之意願」，並非約定「應取得乙方會員之同
      意」，故縱被告所為之業務調動與原告之期待稍有落差，
      亦不得謂被告所為系爭業務調動為無效。
（三）被告並未違反系爭「調動5原則」之第（二）及第（四）
      項原則：
  １、原告主張被告所為調動違反調動工作5原則中之第（二）
　　  項原則，惟兩造並未個別簽訂勞動契約，而被告之系爭調
　　  動亦符合系爭團體協約之約定，已如前述，故原告主張，
　　  應無理由。
  ２、原告原任職於北台中營運處第二局內網路中心，擔任專員
      ，嗣被告因業務推動所需，將單位整併，原北台中營運處
      與南台中營運處業已整併為台中營運處，乃將原告調派至
　　  新成立之「台中營運處總務科」，擔任專員乙職，此乃就
      現任第13職責層次（含）以下各級人員平移改派，就原告
      之職等、薪資等條件，並未有任何不利之變更。至原告主
      張調派後之工作，為其體能所不能勝任，並非實在，實則
      ，原告早已無法勝任原有職務，爰詳述如下：
    (1)原告於原單位（即二局網二股）之工作內容本應包含下列
      8項：上班時間障礙受理。數據專線、佈線、拆線與
      編佈線。T1、E1、DS3、STM1、STM4數據專線障礙查修
      。PDH傳輸設備OLTE、M13、OM13、PCM、DXC1/0等設備
      之維護。SDH傳輸設備Lucent、SDH、Alcatel SDH、Alc
      atel DCS4/4/1、UT NG SDH、OADM等設備之維護。平日
      中午及星期六輪值。24小時障礙受理與查修輪值。執
      行上級交辦事項：如支援客網MOD裝機、支援企客、支援
      分公司NOC監控與調定。惟礙於原告之工作能力不足，亦
      不願進修學習，故僅能從事前開工作項目中第、、
      項之工作，且主要係E1、T1數據專線查修、佈線與拆線而
      已，對於E1、T1編佈線，原告亦無能力為之。換言之，除
      前開工作外，其他關於DS3速率以上專線無能力查修，PDH
      、SDH設備障礙，原告均無能力維修，且原告又拒絕參與
      公司24小時障礙受理與查修輪值，至94年12月31日之前，
      亦不參與平時中午及星期六之輪值，並拒絕到同一股轄屬
      機房（英才、北屯、水湳）支援維護，此可由原告之考成
      屬乙等證之，有原告考成表及相關報告書可憑（被證3）
　　  ，故原告對原有之工作，確有不能勝任之情事。
    (2)被告因而將原告調派至總務科擔任專員，負責出納文書之
      物流工作，該工作內容主要係在台中營運處各單位與據點
      間投送公文。就前開工作，被告共編派2人1組，並提供車
      輛使用，而工作之時間每日約僅4~5小時（即上午約9時起
      依既定路線投送公文，約於11時30分即可返回本部，下午
      則至2時起至4時許，即可返回本部。），此外其他時間，
      則從事公司規定之業務（如業務招攬等）。而前開公文物
      流部份，倘依被告外包予民間業者之數量，則僅為1人之
      工作量，被告尚且編派2人1組，對於此極為單純及簡易之
      公文投送工作，2人共同為之，應是游刃有餘，原告僅泛
      稱新工作為其體能所不能負荷云云，惟並未具體說明身體
      狀況有何無法負擔之情事，實不足取。
    (3)原告另主張調動後之工作，非其體能技術所能勝任云云。
      惟：
    就原告調動後所從事文書物流工作之性質、時間、人力派
      遣，對原告而言，並無任何無法勝任之情，業如前述。今
      原告反稱尚有不計其數之他人可資勝任，故調動原告並非
      適法云云，誠令被告甚感莫名，概因調整職務之適法與否
      ，與是否有其他人適任，純屬二事，原告以二不相干之事
      ，隨意指摘被告之職務調整不適法，實不可取。
    又原告複代理人於95年10月17日庭訊中陳稱：「…原告調
      職後，被告確實有派人員來協助原告，但現在路線熟悉後
      就沒有派人，新職部分因公文路線遍佈台中縣市，以原告
      年齡確實無法負荷」等語，惟此與事實並不相符。因就原
      告職務之編置為2人，另1人為陳信良，其等2人共同為公
      文物流之工作，並非由原告1人為之，此對其等2人而言，
      亦無不能勝任之情。原告複代理人前開所述，顯非實在。
    原告復要求被告說明新進人員安排工作於何處，惟此實與
      本案無關，因被告所遴選之新進人員，並未分發至二局網
　　  一股，有第二局內網路中心人員配置與統計表為憑（見被
      證4），故原告要求被告說明新進人員之工作，實與本案
      無涉。
    原告指稱其調任新職之後，均是由其1人任南線之公文物
      流，陳信良乃擔任北線物流乙節，經被告查證後，原告確
　　  係1人擔南線公文物流工作，惟依該公文物流之路線及評
      估所須工作時間，每日所需時間僅須數小時，原告均能在
      時間內完成，並無須加班，均原告1人所能承當之工作，
      此有輔導人員製作之輔導追蹤月報表可憑（被證9），故
      縱被告派任原告1人擔任南線公文物流工作，亦是原告足
      堪勝任之工作，並無不能體能負荷之情。
    (4)原告指稱並無不適任原職之情事云云。惟：
    原告雖稱均依規定參加被告所安排之各項訓練，並無不願
      進修之情云云。然：
  I、原告在民權同一傳輸機房任職10餘年，從未接受傳輸基本
      概念訓練，反而均參加一些與其職務無甚關聯之課程，此
      有原證14可證。迄至95年開始，原告方在其主管之要求及
      安排下，接受與職務相關之課程進修。而原告所稱其簽請
      受訓，遭受刁難乙節，亦與事實不符；，該案係因年度績
      效考核中，「受訓」為其中考核項目之一，惟原告於94間
      並無參加任何訓練，匆匆在年底隨便選擇一項與其本業無
      關之課程（數位影音光碟製作班）報名參訓，然原告之主
      管深知其傳輸技能已有不足，故而要求原告先進修本職學
      能，此可由原證16之參訓報名表下方，主管簽署『請先報
      本業傳輸訓練或勞工安全訓練』乙節可證，此絕非刁難原
      告。而由原證15所臚列之課程項目，適可證明，原告在任
      職原單位期間工作能力明顯不足，且確實怠於進修學習本
      業技能。
  II、原告雖又主張其所參與之職訓課程，難謂與其職務無關，
      且該課程係被告或委託之協力廠商所開，倘認課程與職務
      無關，又豈須開立該課程云云。惟由原證14中，細核原告
      所參加之職訓，在95年之前，或為「數位影音光碟製作班
      」、或為「寬頻網路概念班」、甚或是「WWW首頁設計班」
      等，被告實不知此有何關聯，原告指稱倘若無關，被告何
      以開設云云，亦無足取。因被告開立課程，共分為管理行
      銷類、網路技術類、資訊技術類及加值服務類四類，此係
      針對公司全體員工所開設，以便適合各類人員之須求，被
      告雖未強迫選擇課程項目，惟員工亦應顧及本身專業之精
      神及技能，理應先加強己身之本職學能後，再擇其他課程
      以訓練第二專長。然原告均未就己身之技術有所提升，反
      而選擇與其職務無關之課程，充做有參加職訓之依據，已
      使自己技術越來越落後他人，其不知反省提升，反稱自己
      並無不當云云，再再可證明原告已不適任原職。
    關於原告參與輪值維修乙節，茲分述如下：
  I、由原告所提出之原證16中，並無24小時障礙受理與查修之
      輪值，可證明原告並未參與24小時障礙受理與查修之輪值
      。
  II、另關於平日中午之輪值，乃因年底績效考核將至，而輪值
      列為考核項目之一，原告方於12月提出申請，並自12月13
      日開始參與中午輪值，於此之前（即94年12月13日之前）
      ，原告確未參加中午輪值，此由原告所提原證16，均係於
      94年12月以後之輪值記錄可證。
  III、關於其他輪值乙節，因被告於92年7月間成立ＮＯＣ傳輪
      設備集中監控，要求營運處派員支援輪值，因全股人員均
      須參與，原告方勉強同意，然原告非但指定限於星期六假
      日輪值，並於假日不開手機，造成排班人員無法連絡，故
      原告於93年6月6日即停止輪值，其間，原告僅參與輪值5
      次（此即原證16之『加班單簽報表』中，在93年6月6日前
      ，共有5次顯示「加班種類：一般』），反觀其他同仁則
      均輪值到95年5月底為止，再再可證原告不適任原職。
  Ⅳ、綜上可知，相較於同股之其他同仁，原告所稱參與輪值乙
      節，實在少之又少，甚且多係於94年12月份以後才加入。
　    原告前開理由，實不可取。
    關於二局網二股之工作範圍，業如前述。原告稱PDH及SDH
      之傳輸設備等維護，並非其所屬單位，而係二級維護範圍
      ，屬該中心第四股之職掌云云。
  I、此除突顯原告確實無維護PDH及SDH之傳輸設備之能力外，
      原告不思反省本身能力不足，反將工作責任推卸至其他單
      位，益徵其不適任之情。
  II、關於PDH及SDH之傳輸設備等維護，均屬現場一級維護之工
      作範圍，所謂二級維護則屬於傳輸支援性質及各項網管之
      維運。目前，被告公司關於傳輸人員配置，共有30名，一
      級維護之人力配置27人，二級傳輸支援維護之人力，則由
      股長等3人擔任，此有現二局網二股之成員所簽署之函文
      可憑（被證5）。原告於任職原單位期間，即因能力不足
      造成其他同事間之困擾，有無法勝任之情事甚明，原告竟
      又稱前開工作非其工作範圍云云，再再可證原告確有不能
      勝任原單位職務之情事。
  III、原告雖提出原證24欲證明其可為處理SDH專線云云。然其
      所提之查修單，皆為E1專線，亦即SDH設備中PDH介面與PD
      H設備介接之E1電路查修，並非SDH設備之查修。原告確無
      維護SDH之能力，亦據證人戊○○、丁○○證述明確。且
      原告前稱此等設備維護非其所屬單位執掌，益足證明其確
      無此能力。
  Ⅳ、至原告雖援引證人乙○○之證詞主張其有維修SDH之能力
      云云。然乙○○係向原告請教關於T1 E1之查修，至關於
      SDH查修能力，乙○○憑進修、受訓而來。
    原告雖自稱其於工作期間，屢獲晉升云云。然此亦有不實
      。蓋：
  I、原告為原單位中最資深之員工，卻仍在原單位擔位專員，
      反觀後進人員丁○○、黃海炳，早在3、4年前即先後晉升
      為助理工程師，足證原告表現並無過人之處；再者，原告
      所稱之『晉升』，乃指歷年考成晉升及交通事業員級晉升
      高員級訓練班及格之資位晉升，此即一般公職人員每年考
      成之晉升，並非職務升遷之晉升或工作表現優異之晉升，
      原告所稱其工作優異始獲晉升云云，顯係混淆視聽。
  II、至95年8月間記功乙節，乃被告於94年第三季，為推廣大
      哥大三G業務，特別為激勵員工行銷所訂定之獎勵，原同
      股之11名員工，獲記功有5人，嘉獎2次有2人，嘉獎1次有
      4人，同股員工全員均受獎，並非獨原告1人。原告以此與
      本職學能無關而記功之情事置辯，殊不足取。
    (5)原告雖主張其均依公司規定參與輪值，並可於機房獨當一
      面，故無不能勝任原職之情事云云。惟：
    關於原告參與輪值之情形，業如前述。
    再者，原告以被告未對其加以懲處，反推其工作並無不當
      云云，亦有可議。蓋：
  I、在被告公司民營化之前（即中華電信國營期間），除非員
      工有涉及刑事案件外，通常均以規勸代替懲處，規勸無結
      果時，則於年終「考成」時呈現。原告於擔任傳輸維護期
      間之「考成」，皆為該股中最低，此即可證明原告於原單
      位中之表現不佳，除前開原告歷年考成表及相關報告外，
      由原告於95年7月13日所提之申訴書中（被證6），「說明
      二」即自承：「…濫用職權調派人力，不考慮部屬有否
      能耐，就要我支援從未去過的英才機房，獨力作業及支援
      客網三的MOD外出維護…。強迫24小時障礙查修及平日
      午休時間出勤查修…」，由此亦可證明原告自稱其工作能
      力可勝任、且完全配合輪值云云，均非實在。
  II、原告雖指稱其雖經考核為乙等，但均符合工作之基本要求
      ，故其應無不適任之情形；且員工申訴書乃其自謙之詞，
      並非自承工作能力不足；另關於障礙維修之情形，恐為被
      告臨訟製作云云。然原告連年來均為該股中最低，故被告
      在編制人員須減縮之際，以此為考量點之一，並無不當，
      此亦為任何公司或企業行號經營方式之一，並無違常情。
      而原告稱於員工申訴書中所載，乃有求於上級之自謙之詞
      云云，亦與事實不符；實則，觀諸該員工申訴書所載，原
      告直指主管「濫用職權」、「強迫工作」、「扣大帽子」
      等語，批抨他人，措詞強硬，論述自己則是「奉公守法」
      、「敬業樂群」、「喜愛受訓」云云，則其豈會『自謙自
      己沒有能耐』之詞？誠令人難以置信。是由該員工申訴書
      ，實足以證明原告工作能力不足，無法獨立作業，亦不參
      加機房支援及維護，更不欲參加公司輪值。
    原告另稱自己可獨當一面於機房輪值，且均能及時加以維
      護云云。惟原告於原單位任職期間，對於障礙之處理判斷
      ，時有差錯，此有民權傳輸機房障礙處理派工單可證（見
      被證7），由前開派工單中，均經主管記載「判斷錯誤，
      延誤查修」等語，即可證明原告能力確有不足。
    原告請被告說明「24小時障礙受理與查修之輪值」、「平
      日中午之輪值」及「其他輪值」等項之輪值時數為何及是
      否違反勞動基準法之規定云云。惟原告為被告所屬員工，
      豈會不知上開輪值之內容為何？又上開輪值時間，均屬延
      長工作時間，被告均依法給付加班費用，並無違反勞工基
      準法第30條第1項之規定，甚且，於團體協約第4章及工作
      規則第4章中，亦均明文為應事業持續業務特性需要，可
      依法調整或延長工作時間，及要求員工值日或值夜。故被
      告要求原告參與輪值，並無違背勞動基準法。且被告亦遵
      從團體協約之約定，發函予中華電信股份有限公司產業工
      會臺中分會，經函覆同意被告可於正常工作時間外延長工
      作時間（被證14），則原告主張被告違反團體協約云云，
      自不可採。
    原告雖又稱陳滄桔、丁○○、黃海炳及陳瑞卿4人亦未曾
      至其他機房支援維護，故支援維護並非原告職務範圍，並
　　  否認被告所提出之前開文書云云。然被告實不知原告何以
      得主張不必參與支援維護？其憑據為何？且其稱其他人並
      未支援維護，亦非實在。查：
  I、原告所任職之民權機房員工，除原告及已退休之陳瑞卿外
      ，均參與支援他局及24小時輪值，而支援維護之方式，則
      詳如被證8所載，原告自己不參與、不了解，卻隨意指摘
      ，殊嫌無據。
  II、由證人丙○○、鍾耀明、戊○○、乙○○證詞，可證明原
      告主張由機房人員自己委請其他人代為值班之事實，亦不
      可採。且前開證人證詞，可證明當英才或水湳機房人員請
      假或受訓時，會由股長派員支援，而原告從未參加支援。
    原告稱關於輪值並非每一員工皆需參與，且該單位中之黃
      海炳、丙○○、丁○○、陳瑞卿及戊○○亦未參與輪值，
      實則，上開輪值本來即未排定原告參加；另就平日中午輪
　　  值，亦從未獲加班費，而原證18所參與之輪值，亦未足額
      發給云云。然原告所指未參加輪值之人，其中丙○○、黃
      海炳及丁○○均有參與輪值，此由原告所提出之原證18即
      足證之；又戊○○乃擔任水湳機房之維護，此乃1人機房
      ，本即由其負責全部工作，其未參與民權機房之輪值，亦
      屬事理之常；至於陳瑞卿部分，其於公司民營化之前，即
      已聲明要退休，事實上，陳瑞卿亦已退休，原告以已退休
      人員之情形置辯，顯不符合實際現況，亦不足援為其有利
      之證明。又原告另指稱被告未足額發給加班費乙節，被告
      認此與本案並無關聯，倘原告仍執意爭執，則請原告舉證
      被告何時未發給足額之加班費，以及說明此與本案之關聯
      性，以利訴訟之進行。
    原告復稱就機房之支援與維護，由被告所辯，適可證明人
      力不足；且陳瑞卿亦未參加維護，何以得安然退休？原告
　　  卻遭質以不適任原職？被告是否欲藉此逼退資深員工云云
  　  。然被告對原告所為之職務調整，並無減少原告之福利或
      薪資，甚且，新派職務之性質，無須有24小時輪值、無須
      支援外出維護等等，對原告而言，實較原來之工作為簡易
　　  輕鬆，何來逼退之情？原告一直辯稱其體能不能勝任，則
      究竟有何不能勝任之情，亦未見原告具體說明之，則其何
      以不願擔任新職，實令被告百思不得其解。
    由原告於北臺中營運處93年1月1日起至95年3月31日止之
      出勤狀況日報表（被證10）可知，在94年12月之前，原告
      並未參加中午輪值，亦未參加24小時障礙受理與查修。且
      93年6月6日前，前開出勤狀況日報表之「出勤狀況」欄所
      載之「原單位加班」部分，均屬原告參與NOC輪值部分，
      有加班單簽報表可證（被證11），因參與NOC輪值之加班
      費均由原單位之加班費預算中支付，故記載為「原單位加
      班」，此與被告於95年10月17日答辯續狀所陳稱之事實相
      符。
    依北臺中營運處第二局內網路中心民權傳輸機房輪班表（
      被證12）記載，可證明原告確係自94年12月起，才參與機
      房輪值。且參諸北臺中營運處民權傳輸機房93年及94年8
      月11日前之工作統計表（被證13），可知原告之工作量明
      顯低於其他員工。
  ３、原告指稱被告所為之職務調動並非其企業經營所必需，與
      事實不符。
    (1)原告所指其所任職之第一股，與其他各股相較，編制人數
      並無過多，被告於整併後，僅將原單位改為第二股，編制
      人數並未減少云云。然：
  　企業之經營，就各單位所需之人力資源，係因時因地制宜
    　，斷無可能每一工作單位均安排相同數量之工作人員，觀
　　　諸現今社會，試問有何公司係在每一單位均安排相同之工
  　　作人數？此誠非經營之道。原告以與其他股別相較之人數
　　　，而認原編制人數並無過多云云，實屬無稽。
　　又第二局內網路中心原配置112名員工，於整併之後，已
  　　減縮編制為80名員工，此有第二局內網路中心人員配置與
　　　統計表可參（被證4），而原告原先任職之第一股，原有1
      0人之編制，於單位整併後，亦減縮為8人。原告稱編制人
      數並未減少云云，顯與事實不符。
    (2)原告另指稱被告於發布人事調職令後，復於95年5月間將
      己○○調入第一股，可證明原告原任職之單位，尚有人力
      不足，並無精簡人力之必要；兼以被告尚於同月辦理招募
      新進從業人員，亦可證被告人力短缺云云。然：
    被告調動己○○，並非增加該股之員工編制，乃係因被告
      中區分公司於95年6月1日成立ＮＯＣ傳輸監控股，指定由
      第二股之優秀助理工程師黃海炳為成員，故二局路中心之
      主任，才決定由第七股調動己○○專員至第一股，此舉並
      未增加員額編制。
    此外，被告進行招募新進人員，乃基於人力年輕化與技術
      傳承，況所招募之新進人員，並非針對第二局內網路中心
      ，亦未分派任何新進人員至該單位。原告前開理由，殊嫌
      無據。
    (3)原告另援用台灣高等法院93年度勞上易字第3號判決為據
      ，主張被告所為之調動並非企業經營上所必須云云。然該
      裁判內容核與本案情形有別，本案被告所發布之調職命令
      ，實為公司經營所必要，亦符合工作規則第91條之規定，
      調職後之薪資或其他勞動條件，亦未對原告有何不利益之
      變更，調動後之工作對原告並無任何吃重致無法勝任之情
      形，被告所為之調動，應屬合法有據。
三、綜上，被告所發布之調職命令，為公司經營所必要，亦符合
    工作規則第91條之規定，調職後亦未對原告有何不利益之變
    更，調動後之工作對原告並無任何吃重致無法勝任之情形，
    被告所為之調動，應屬合法有據。而企業為永續經營之需要
    而改變經營策略時，倘不允許雇主有調職命令權，實與社會
    一般認知脫軌，而基於尊重企業經營自主權，於調職之人選
    為企業合理營運上所考慮之必要措施時，可視為調職人選具
    有妥當性。況被告所為之系爭職務調整，係考量原告實際工
    作情況，既未違背誠信原則或調動工作5原則，且為企業經
    營所須，實有必要等語，資為抗辯。
四、並聲明：（一）原告之訴駁回。（二）訴訟費用由原告負擔
    。
參、得心證之理由
一、按確認法律關係之訴，非原告有即受確認判決之法律上利益
    者，不得提起之；確認證書真偽或為法律關係基礎事實存否
    之訴，亦同，民事訴訟第247條著有規定。而前開所謂法律
    關係基礎事實，即指法律關係所由發生之原因事實。查調職
    命令之法律性質，向有概括合意說、勞動契約說、特約說、
    調職命令權否認說等見解，實務見解似傾向於勞動契約說，
    然無論見解為何，調職命令皆足影響勞動契約當事人之權利
    義務，從而，系爭調職命令為法律關係基礎事實，應可認定
    ；次查系爭調職命令既影響兩造間勞動契約法律關係內容，
    其存否不明確，本件原告主觀上認其　在法律上之地位有不
    安之狀態存在，且此種不安之狀態，能以本件確認判決將之
    除去，原告自有即受確認判決之法律上利益，被告前開抗辯
    ，自不可取。
二、次按原告與中華電信股份有限公司產業工會所訂定之團體協
    約第16條約定「甲方（即被告）因組織變動（包括成立、變
    更、合併、裁撤等）而需調動乙方會員時，應視業務需要並
    尊重乙方會員之意願處理」，此有團體協約在卷可證，從而
    ，依前開約定可知，被告於組織變動而需調動原告時，僅需
    業務需要並尊重原告意願處理即可，並非不得調動原告，且
    亦非全然依原告意願處理，僅須尊重其意願而已。故本件調
    職命令，是否確因被告組織變動且業務需要而須調動原告，
    及有無尊重原告意願，當屬系爭調職命令是否因違反系爭團
    體協約而無效之關鍵。另按我國勞動基準法與相關法規並未
    規範調職之法律關係，惟法院不得以法無明文規定而拒絕審
    判，故民事，法律所未規定者，依習慣，無習慣者，依法理
    ，為民法第1條所明定。然以實務見解及學說、行政法令作
    為法理適用，更為實務與學者所認同。而為解決有關調職之
    糾紛，內政部曾函釋認雇主確有調動勞工之必要，應依下列
    原則辦理：（一）基於企業經營上所必需，（二）不得違反
    勞動契約，（三）對原告勞動薪資及其他條件，未作不利之
    變更，（四）調動後工作與原有工作性質為其體能及技術所
    可勝任，（五）調動地點過遠，雇主應予必要協助。而實務
    見解則認勞工與雇主間之勞動條件依工作規則之內容而定，
    有拘束勞工與雇主雙方之效力，而不論勞工是否知悉工作規
    則之存在及其內容，或是否予以同意，除該工作規則違反法
    律強制規定或團體協商外，當然成為僱傭契約內容之一部；
    雇主就工作規則為不利勞工之變更時，原則上不能拘束表示
    反對之勞工；但其變更具有合理性時，則可拘束表示反對之
    勞工（最法高院88年度台上字第1696號判決參照）。又權利
    濫用之禁止，則為民法第148條所明定。然前開我國民法第1
    條所規定之法理，主要功能在以平等原則作為類推適用之依
    據，而比附援引之過程應依規範意旨加以判斷。故類推適用
    ，首應探求某法律規定之規範目的，其次則在判斷得否基於
    同一法律理由，依平等原則將該項法律規定類推及於其他法
    律所規定事項。故前開實務見解及學說、行政法令既係基於
    法理而類推適用，並非定然可全盤適用，而我國學理上就判
    斷基準，究係採前開調動5原則之全部或其中部分即可，亦
    有爭執。且前開調動5原則無法說明是否基於勞動契約之合
    意，亦未加列權利濫用禁止之條件。綜上所述，系爭調職命
    令是否有效，本院因認應審酌系爭調職命令（一）是否基於
    勞動契約之合意或勞工之同意，（二）是否具業務之必要性
    ，（三）是否具正當性，亦即調職有無不當動機或目的，（
    四）勞工所受之不利益，是否逾越社會通念之程度（即勞動
    條件之變更，包含工作地點、性質、薪資等是否為勞工所不
    能忍受）。
三、茲就系爭調職命令是否有效之具體判斷理由，說明如下：
（一）交通部電信總局暨所屬各機構工作規則第91條規定電信員
      工之工作單位、工作項目、工作時間、工作地點均得由電
      信機構訂定，但其調整確須為業務之需要且須因業務擴大
      或緊縮，員額編制增加或精簡，或經營制度之變更，有重
      新調整之必要時；或有為調配各電信機構間或各部門間人
      力之平衡，或員工之供需時；或不適任現任工作，有必要
      重新調整時，有前開工作規則在卷可證。而工作規則堪認
      係勞動契約之一部分，若系爭調職符合前開工作規則，自
      堪認系爭調職命令乃基於勞動契約之合意或勞工之同意，
      且具業務之必要性與正當性。查被告於95年3月21日發函
      予所屬機關單位，核准將南台中營運處、北台中營運整併
      為「台中營運處」，亦有被告之95年3月21日信人一字第0
      950000403函在卷可憑。而被告將原告調職後並無新進員
      工，而己○○僅係職務調整並非新進員工；及原告工作能
      力不佳、競業精神不良，亦據證人丙○○、壬○○、己○○、戊○○、丁○○分別證述在卷（見本院96年5月24日
      與96年4月17日言詞辯論筆錄）。且原告僅具PDH之維護能
      力，不具SDH之維護能力，並據證人戊○○、丁○○分別
      證述在卷（見本院96年4月17日言詞辯論筆錄）。則被告
      之原組織既有所變動（合併），且為調配各電信機構間或
      各部門間人力之平衡，被告依前開工作規則之規定，將原
      告調派至整併後之台中營運處總務科擔任專員，應屬符合
      前開工作規則，亦即系爭調職命令乃基於勞動契約之合意
      ，且具業務之必要性與正當性，應可認定。
（二）又原告迄未舉證證明調動後工作與原有工作性質為其體能
      及技術所可勝任之原則有違，此外，原告所主張調動5原
      則之其餘事項，被告並未違反，亦為原告所不爭，從而，
      系爭調職命令自屬有效。
四、綜上所述，系爭調職命令並未違反前開調職之原則，亦無證
    據足資認定有違權利濫用之原則或系爭團體協約，從而，原
    告請求確認被告之台灣中區電信分公司於95年3月27日所發
    布，發文字號為中人一字第0950000176號之人事命令無效，
    為無理由，應予駁回。
五、本件事證已臻明確，兩造所為之其他主張，陳述並所提之證
    據，經審酌後，認均與本件之結論無礙，不再一一論述，併
    予敘明。
肆、訴訟費用負擔之依據：民事訴訟法第78條。
中　　華　　民　　國　　96　　年　　 9　　月　　27　　日
                               法  官   陳卿和
正本係照原本作成。
如對本判決上訴，須於判決送達後20日內向本院提出上訴狀。
中　　華　　民　　國　　96　　年　 　9　　月　　27　　日
                               書記官
